臺灣臺南地方法院小額民事判決
111年度營小字第80號
原      告  晨旭企業管理顧問股份有限公司

法定代理人  陳宇君  
訴訟代理人  邱偉智  
            陳姉俞  
被      告  吳忠强  
上列當事人間請求給付電信費事件，本院於民國111年3月3日言
詞辯論終結，判決如下：
    主  文
一、被告應給付原告新臺幣26,530元，及自民國109年12月10日
    起至清償日止，按週年利率百分之5計算之利息。
二、原告其餘之訴駁回。
三、訴訟費用新臺幣1,000元，由被告負擔其中新臺幣700元，餘
    由原告負擔。
四、本判決第一項得假執行。
    事實及理由
壹、程序事項：被告經合法通知，未於最後一次言詞辯論期日到
    場，核無民事訴訟法第386條所列各款情事，爰依原告之聲
    請，准由其一造辯論而為判決。
貳、實體事項：　　
一、原告起訴主張：被告自民國106年12月24日起向訴外人遠傳
    電信股份有限公司（下稱遠傳公司）申請租用門號00000000
    00號(下稱門號一)、0000000000號(下稱門號二)之行動電話
    服務。詎被告未依約繳納電信費、專案補貼款、小額代收費
    用，迄今門號一行動電話尚積欠新臺幣（下同）電信費3,55
    8元、小額代收費用2,050元、專案補貼款13,265元，共18,8
    73元未清償；門號二行動電話尚積欠電信費3,558元、小額
    代收費用5,750元、專案補貼款13,265元，共22,573元未清
    償，門號一及門號二行動電話費用總計41,446元未清償。而
    遠傳公司業於109年12月10日將上列債權讓與原告，並依法
    通知被告，爰依電信服務契約及債權讓與之法律關係提起本
    件訴訟。並聲明：㈠被告應給付原告18,873元，及自109年12
    月10日起至清償日止，按週年利率百分之5計算之利息。㈡被
    告應給付原告22,573元，及自109年12月10日起至清償日止
    ，按週年利率百分之5計算之利息。
二、被告則以：原告本件請求被告給付之電信費、違約金（即手
    機專案補貼款）及小額代收費用，請求權均已罹於民法第12
    7條第8款所定短期時效，被告的清償期為107年6月，時效應
    於109年7月已屆滿而請求權消滅，原告本件債權均受讓自遠
    傳公司，被告得對遠傳公司主張時效抗辯，自亦得對原告主
    張，被告對本件電信費、小額代收費用及專案補貼款之金額
    均不爭執等語，資為抗辯。並聲明：駁回原告之訴。
三、本院之認定：
　㈠經查，原告主張被告自106年12月24日起向遠傳公司申請租用
    門號一、二之行動電話服務，嗣未依約繳納電信費、專案補
    貼款、小額代收費用，迄今門號ㄧ行動電話尚積欠月租費3,5
    58元、小額代收費用2,050元、專案補貼款13,265元，共18,
    873元未清償；門號二行動電話尚積欠月租費3,558元、小額
    代收費用5,750元、專案補貼款13,265元，共22,573元未清
    償，總計41,446元未清償；而遠傳公司業於109年12月10日
    將上列二門號之費用債權讓與原告，並依法通知被告等事實
    ，業據原告提出第三代行動通信/行動寬頻業務申請書2份、
    107年6月電信費繳費通知2份、遠傳公司之債權讓與證明書
    、債權讓與通知書2份、中華郵政掛號郵件收件回執（均見
    司促卷）、107年4-6月電信費繳費通知、小額代收服務明細
    （見營小卷第49-68頁）在卷為證，且為被告所不爭執（見
    營小卷第80、93-95頁），則上述事實應堪信為真實。
　㈡按消滅時效，自請求權可行使時起算；時效完成後，債務人
    得拒絕給付，民法第128條前段、第144條第1項分別定有明
    文。次按債權讓與，債務人於受通知時所得對抗讓與人之事
    由，皆得以之對抗受讓人，民法第299條第1項亦有明文。查
    被告抗辯原告上述債權均已罹於民法第127條第8款所定短期
    時效而請求權消滅等語，茲就本件原告電信費、小額代收費
    用及專案補償款債權之請求權是否罹於時效而消滅，分述如
    下：
　1.按請求權，因15年間不行使而消滅。但法律所定期間較短者
    ，依其規定；利息、紅利、租金、贍養費、退職金及其他1
    年或不及1年之定期給付債權，其各期給付請求權，因5年間
    不行使而消滅；商人、製造人、手工業人所供給之商品及產
    物之代價請求權，因2年間不行使而消滅，民法第125條、第
    126條、第127條第8款分別定有明文。
　2.電信費部分：
　⑴按電信服務為電信業者提供之商品，而電話費為其提供商品
    之代價，故對用戶之電話費請求權，應有民法第127條第8款
    2年短期時效之適用(臺灣高等法院暨所屬法院92年法律座談
    會民事類提案第4號研討結果亦同此旨)。
　⑵查本件門號一之電信費債權3,558元、門號二之電信費債權3,
    558元，均為被告至107年6月25日止積欠遠傳公司之電信費
    總額，最後繳款期限均為107年7月13日等節，有前述107年6
    月電信費繳費通知附卷可稽（見營小卷第57、67頁），而原
    債權人遠傳公司既無有何不能行使權利之障礙事由，則上述
    債權自每期應繳納費用債權屆期時，即處於遠傳公司得向被
    告請求之狀態，故本件門號一、門號二之電信費債權之請求
    權時效，最遲應均自107年7月14日起算，至遲應於109年7月
    13日時效完成，請求權亦因而消滅，惟原告本件於110年10
    月25日始向本院聲請核發支付命令，有民事支付命令聲請狀
    上所蓋本院收狀戳章可憑，堪認本件電信費債權均已罹於2
    年之消滅時效，則被告抗辯原告本件請求之電信費請求權均
    已罹於時效，應屬可採，準此，被告以時效抗辯為由，拒絕
    給付本件電信費之款項，即屬有據。
　3.小額代收費用部分：本件原告請求門號一之小額代收費用為
    2,050元、門號二之小額代收費用為5,750元，依上述原告提
    出之小額代收服務明細（見營小卷第51、55、61、65頁），
    小額代收費用為被告使用門號向遠傳公司之合作商家購買遊
    戲點數或小額商品，商家透過該門號交易點數、商品予被告
    ，並先向遠傳公司請領款項，被告嗣後再依帳單通知繳款，
    無需直接向商家繳付任何款項，故小額代收服務費用應為遠
    傳電信以行動通訊網路系統提供消費者與店家間商品交易之
    服務平台，屬民法第127條第8款所稱之「商品」服務，則小
    額代收費用債權之請求權時效亦應適用2年短期時效。本件
    小額代收費用之最後繳款期限均為107年6月13日，有107年5
    月電信費繳款通知在卷可參（見營小卷第53、63頁），而原
    債權人遠傳公司既無有何不能行使權利之障礙事由，於上述
    債權自每期應繳納之小額代收費用債權屆期時，即處於遠傳
    公司得向被告請求之狀態，故本件門號一、門號二之小額代
    收費用債權之請求權時效，最遲應均自107年6月14日起算，
    至遲應於109年6月13日時效完成，請求權亦因而消滅，惟原
    告本件於110年10月25日始向本院聲請核發支付命令，業如
    前述，故本件小額代收費用債權均已罹於2年之消滅時效，
    被告抗辯原告本件請求之小額代收費用請求權均已罹於時效
    並拒絕給付，洵屬有據。
　4.專案補貼款部分：
　⑴按已發生之違約金並非民法第146條所稱之從權利，其請求權
    與原本請求權各自獨立，消滅時效亦分別起算，原本請求權
    雖已罹於消滅時效，已發生之違約金請求權並不因而隨同消
    滅（最高法院97年度台上字第477號判決意旨參照）。次按
    違約金既非定期給付之債務，與民法第126條所規定之性質
    不同，其時效為15年而非5年（最高法院107年度第3次民事
    庭會議決議同此意旨）。
　⑵經查，本件門號一、門號二之第三代行動通信/行動寬頻業務
    申請書均記載：「本專案生效後30個月內不得退租（含一退
    一租、轉至2G/3G或預付卡、因違約或違反法令致遭停機者
    ），亦不得調降低於本專案指定4G資費，違反需繳交電信費
    補貼款及專案補貼款NT$15,000元。計算公式：實際應繳專
    案補貼款＝電信優惠補貼款以實際已享贈送傳輸量補貼優惠(
    每月250元)X(合約未到期日數/合約約定日數)+專案補貼款X
    (合約未到期日數/合約約定日數)，四捨五入至整數」等語
    。可知上述專案補貼款之目的，為電信公司於訂約時提供專
    案手機，供用戶得於申辦門號時得以優惠價格取得手機，為
    限制用戶取得專案手機後，於短時間內隨意終止契約，或累
    計實際繳納之電信費金額甚少，使電信公司賺取的電信費利
    益，可能低於其低價出售或贈與手機之成本，因而受有因用
    戶債務不履行所生之損害，故預先約定用戶違約（即違反契
    約條款）時，需補償一定之金額，性質上應屬「賠償總額預
    定性之違約金」，而非電信公司提供電信服務或手機之代價
    ，依上述說明，自無民法第127條第8款規定之適用，其消滅
    時效期間為15年，被告辯稱專案補貼款之請求權時效僅2年
    等語，應無足取。
　⑶查被告均於106年12月24日向遠傳公司租用本件門號一、門號
    二使用之事實，業如前述，則自此二門號於申租日起至原告
    於110年10月25日具狀向本院聲請支付命令為止，均尚未逾1
    5年之消滅時效。準此，被告抗辯原告就專案補貼款款項之
    請求權已罹於時效而拒絕給付，亦非足採。原告請求被告給
    付專案補貼款共26,530元【計算式：(門號一)13,265元+(門
    號二)13,265元=26,530元】，均屬有據。
　5.末按給給付有確定期限者，債務人自期限屆滿時起，負遲延
    責任；遲延之債務，以支付金錢為標的者，債權人得請求依
    法定利率計算之遲延利息；應付利息之債務，其利率未經約
    定，亦無法律可據者，週年利率為百分之5，民法第229條第
    1項、第233條第1項前段及第203條分別定有明文。依原告提
    出之107年6月電信費繳費通知（見營小卷第57、67頁）所示
    ，本件被告積欠之專案補貼款原應於107年7月13日前繳清，
    則該等專案補貼款之清償期限於原告受讓債權即109年12月1
    0日前即已屆滿(參債權讓與證明書)，故原告請求受讓債權
    日即109年12月10日起至清償日止，按週年利率百分之5計算
    之法定遲延利息，併應准許。
四、綜上所述，原告依電信服務契約及債權讓與之法律關係，請
    求被告給付本件門號一、門號二之專案補貼款共26,530元，
    及自109年12月10日起至清償日止，按週年利率百分之5計算
    之利息，為有理由，應予准許，逾此範圍之請求，則無理由
    ，應予駁回。
五、按各當事人一部勝訴、一部敗訴者，其訴訟費用，由法院酌
    量情形，命兩造以比例分擔或命一造負擔，或命兩造各自負
    擔其支出之訴訟費用；法院為終局判決時，應依職權為訴訟
    費用之裁判；法院為訴訟費用之裁判時，應確定其費用額，
    民事訴訟法第79條、第87條第1項、第436條之19第1項分別
    定有明文。本件第一審訴訟費用為裁判費1,000元，爰依職
    權確定本件訴訟費用由兩造依勝敗比例負擔如主文第三項所
    示。
六、本判決原告勝訴部分，係適用小額訴訟程序所為被告敗訴之
    判決，依民事訴訟法第436條之20規定，應依職權宣告假執
    行。
七、訴訟費用負擔之依據：民事訴訟法第79條。
中　　華　　民　　國　　111 　年　　3 　　月　　31　　日
　　　　　　　　　柳營簡易庭  法　官  陳郁婷
以上正本證明與原本無異。
如不服本判決，應於送達後20日內，向本院提出上訴狀並表明上
訴理由，如於本判決宣示後送達前提起上訴者，應於判決送達後
20日內補提上訴理由書（須附繕本）。
對於小額程序之第一審判決之上訴，非以其違背法令之理由，不
得為之。且上訴狀內應記載表明（一）原判決所違背之法令及其
具體內容。（二）依訴訟資料可認為原判決有違背法令之具體事
實者。如委任律師提起上訴者，應一併繳納上訴審裁判費。
中　　華　　民　　國　　111 　年　　4 　　月　　1 　　日
                              書記官  謝靜茹
【附表：訴訟費用計算式】
裁判費（新臺幣）   1,000元
合計               1,000元